臺灣高等法院高雄分院刑事判決　　　　　　　　　　九十一年度上訴字第七三六號
　　上　訴　人　台灣高雄地方法院檢察署檢察官
　　被　　　告　丙○○
右上訴人因被告偽造文書等案件，不服臺灣高雄地方法院九十一年度訴字第一五四號
中華民國九十一年三月二十五日第一審判決（起訴案號：臺灣高雄地方法院檢察署九
十年度偵字第一八六九六號），提起上訴，本院判決如左：
      主  文
上訴駁回。
      理  由
一、公訴意旨略以：被告丙○○於民國八十七年八月間，向案外人鄭勝文租用高雄市
    左營區○○○路九０一巷六號二十一樓之三房屋時，擅自取得案外人鄭勝文前買
    賣股票所持有置於該屋內之被害人乙○○、甲○○二人身分證影本各乙件，未經
    允許，竟偽以被害人乙○○、甲○○二人名義，向臺新銀行申請五四０六─四一
    ００─０三一─六六０七號、四五七九─六一００─０五五三─一四０四號信用
    卡後，自八十七年八月二十五日起至同年九月三日止，基於概括犯意，連續持該
    二枚信用卡，在前開民族一路處，以向案外人鄭勝文借用之允揚企業社刷卡機各
    刷卡三次、一次，並偽簽帳單，金額分別為新台幣（下同）四萬二千七百元、四
    萬六千五百元、一萬六千七百元、四萬二千元，而向聯合信用卡中心詐得前開金
    額。被告復於八十七年八月二十五日持前開被害人乙○○之信用卡在ＴＩＡＮ
    ＴＩＡＮ  ＧＡＳ  ＳＴＡＴＩＯＮ等商店刷卡購買汽油等物三次，金額分別為
    七百元、五千五百八十四元、一千八百二十四元，另於同年九月三日持前開被害
    人甲○○之信用卡在ＤＵＮＧＪＩＮＧ商店刷卡購物一千九百元，偽簽被害人乙○○、甲○○之名，致生損害於乙○○、甲○○，因認被告涉有刑法第二百十條
    、第二百十六條之連續行使偽造私文書，以及第三百三十九條第一項之詐欺等罪
    嫌云云。
二、按犯罪事實應依證據認定之，無證據不得推定其犯罪事實；不能證明被告犯罪者
    ，應諭知無罪之判決，刑事訴訟法第一百五十四條、第三百零一條第一項定有明
    文。又按被告之自白為證據之一種，須非基於強暴、脅迫、利誘、詐欺或其他不
    正之方法，且與事實相符者，方得採為證據，故被告雖經自白，仍應調查其他必
    要之證據，以察其與事實是否相符，苟無法證明其與事實相符，根本即失其證據
    之證明力，不得採為判斷事實之根據，最高法院亦四十六年度臺上字第八０九號
    判例足資參照。
三、公訴人認為被告涉犯有前開罪嫌，無非係以被告於偵查中之自白核與證人鄭勝文
    於原審法院八十九年度訴緝字第一二五號案件審理時之供述相符，並有臺新銀行
    信用卡申請書影本二件，信用卡簽帳單影本八件，為其論罪依據。
四、訊據被告丙○○堅決否認有何行使偽造私文書、詐欺之犯行，辯稱：我於八十七
    年八月三十一日至同年九月十五日，因毒品案件於臺灣高雄看守所執行觀察勒戒
    處分，不可能出來冒刷信用卡，我與鄭勝文是在監獄認識，鄭勝文拜託我替他頂
    罪，叫我出庭向法官作證我就是「阿三」，並允諾每月支付八千元予我母親，所
    以我才會出面承認上開犯行，實際上我沒有向鄭勝文租房子，我不認識字，也沒
    有冒用乙○○、甲○○名義去申請信用卡來刷，我在該案有偽證、頂替之情形，
    但並無偽造文書犯行等語。
五、經查：
  (一)、被告於八十七年間因涉嫌施用毒品，經臺灣高雄地方法院檢察署檢察官於八十
      七年八月三十一日，依原審法院八十七年毒聲字第一六九四裁定，將被告送臺
      灣高雄看守所附設勒戒處所施以觀察勒戒，嗣於同年九月十五日，以認無繼續
      施用傾向為由，將被告釋放乙情，有原審法院法務部在監在押資料表、臺灣高
      雄地方法院檢察署檢察官觀察勒戒處分執行指揮書、臺灣高雄看守所釋放觀察
      勒戒人通知各乙份存卷足參，且經原審法院依職權調閱臺灣高雄地方法院檢察
      署八十七年度偵字第九六三一號偵查卷宗查核屬實，是被告於八十七年八月三
      十一日起至同年九月十五日止，係在臺灣高雄看守所執行觀察勒戒中，並無可
      能持被害人乙○○、甲○○之信用卡至特約商店刷卡消費。又原審訊之證人鄭
      勝文到庭結證稱：我於八十九年間因涉犯偽造文書等罪經法院審理，審理期間
      因另案在監服刑認識被告。我在偽造文書案件中向法官說是「阿三」所為，法
      官要我找出「阿三」，我找不到，遂與被告約好由被告出面作證說他就是「阿
      三」，我每月再匯八千元給被告家人。於八十九年十月二十四日偽造文書案件
      開庭時，我還在考慮，所以沒指認阿三名叫丙○○，後來我出獄後工作有經濟
      收入，所以才在八十九年十二月六日開庭時，向法官說「阿三」就是丙○○，
      並告訴法官說丙○○有毒品前科，法官就調丙○○的口卡給我指認，但我都認
      不出來，便再向法官說「阿三」正在坐牢。被告於該案件九十年四月三十日審
      理時所證述之內容都是我教他說的（見原審法院九十一年二月二十二日訊問筆
      錄）等語明確，佐以被告於八十九年十月十一日起至同年十一月八日止在臺灣
      高雄監獄高雄分監因案執行，證人鄭勝文於八十九年十月二日起至同年月二十
      二日止亦在上開監獄執行拘役，有原審法院法務部在監在押資料存卷可參，且
      證人鄭勝文於原審法院八十九年度訴緝字第一二五號被訴偽造文書案件審理中
      ，雖自始即稱本案係一名綽號「阿三」之男子所為，然卻遲至八十九年十二月
      六日調查程序時，方首度供出「阿三」名叫丙○○，並在九十年一月十七日調
      查時，向法官表示丙○○本人正在服刑中等情，亦據原審法院依職權調閱原審
      法院八十九年訴緝字第一二五號刑事卷證查核屬實，從而被告並無冒用被害人
      證件申請信用卡並持以盜刷之行為，其於偵查中自白有偽造文書之犯行云云，
      顯與事實不符，為無足取。公訴人所舉之證據僅能證明被害人之信用卡有被冒
      刷之情事，並不足以證明確係被告所為。
  (二)、經本院調閱臺灣高雄地方法院八十九年度訴緝字第一二五號，鄭勝文偽造文書
      等案件結果，被害人乙○○、甲○○於檢察官偵查中即以鄭勝文為被告提起告
      訴，表示與鄭勝文係朋友關係，鄭勝文有寫切結書自承犯罪等情，鄭勝文於檢
      察官偵查中亦不否認於十餘年前，為做股票而向乙○○、甲○○二人借過身分
      證影本使用。另證人即台新銀行法務人員李昭賢於檢察官偵查中亦證稱：「被
      偽冒人來公司反應未申請信用卡，申請書上有鄭江山之名，告訴人發現鄭江山
      可能是他朋友」，「：：：聯絡鄭勝文，他有承認拿乙○○兄弟資料來申請信
      用卡，：：：並向我承認有來申請信用卡，我有請鄭勝文簽切結書，八十七年
      十月二日全部清償完畢」，證人陳炯宏證稱：「鄭勝文承認偽辦信用卡，所以
      他簽切結書及本票」，此外復有鄭勝文簽發之切結書及本票各一份附卷可稽，
      則鄭勝文如未冒用被害人證件申請信用卡並持以盜刷，又何需簽發切結書及本
      票以清償刷卡之銀行？更何況該信用卡刷卡之商店允揚企業社之負責人又係鄭
      勝文本人？自不能以鄭勝文於該案空言表示另有阿三之人，以及被告丙○○突
      然於該案審理中（並於本案檢察官偵查之初），表示該案係其所為云云，遽認
      鄭勝文並無冒用被害人證件申請信用卡並持以盜刷之行為，併予敘明。
  (三)、此外，本院復查無其他任何積極之證據，足資認定被告確有偽造文書、詐欺等
      犯行，揆諸首揭法條規定，被告被訴犯罪，尚屬不能證明。
六、原審因而為被告無罪之判決，核無不合，檢察官上訴意旨，仍執前詞，指摘原判
    決不當，為無理由，應予駁回。
七、至被告丙○○可能涉嫌偽證、頂替之罪嫌，以及證人鄭勝文是否涉犯偽造文書等
    罪而應由檢察官為其不利益聲請再審，應由公訴人另行偵辦、審酌，附此敘明。
據上論結，應依刑事訴訟法第三百六十八條，判決如主文。
本案經檢察官鄭文貴到庭執行職務。
中      華      民      國      九十一    年    七     月     十七      日
                              臺灣高等法院高雄分院刑事第九庭
                                  審判長法官  張明松
                                        法官  江泰章
                                        法官  任森銓
右正本證明與原本無異。
檢察官如不服本判決應於收受本判決後十日內向本院提出上訴書狀，其未述上訴理
由者，並得於提起上訴後十日內向本院補提理由書狀（均須按他造當事人之人數附繕
本)「切勿逕送上級法院」。
                                      書記官  施耀程
中      華      民      國      九十一    年    七     月     十九      日
                                                                  Ａ
